【裁判字號】    88,訴緝,303
【裁判日期】    890229
【裁判案由】    偽造有價證券
【裁判全文】
臺灣臺中地方法院刑事判決                        八十八年度訴緝字第三Ｏ三號
    公  訴  人  臺灣臺中地方法院檢察署檢察官
    被      告  鄭宇庭原名丙.
    選任辯護人  翁開嶸
右列被告因偽造有價證券案件，經檢察官提起公訴（八十六年度偵緝字第三三三號）
，本院判決如左：
    主  文
鄭宇庭意圖供行使之用，而偽造有價證券，處有期徒刑年貳月。
偽造之票號ＣＡ0000000號、發票人乙○○、發票日民國八十五年十月十五日
、金額新臺幣三十萬元、付款人臺中市第三信用合作社支票壹紙沒收。
    事  實
一、鄭宇庭（原名丙○○，於民國八十八年七月二十二日改名）於八十五年三月二十
    七日，在臺中市○○路，拾得乙○○所遺失之票號ＣＡ0000000號、付款
    人臺中市第三信用合作社、發票人乙○○、發票日、金額均空白之支票乙紙，竟
    意圖為自己不法之所有，將之侵占入己（侵占遺失物部分，已罹於追訴權時效）
    ，旋意圖為自己不法之所有，利用不知情之前夫甲○○（原名劉國海）於同年十
    月間，在臺中市○○區○○路三段二一巷五十號六樓之六原住處，偽填發票日為
    八十五年十月十五日、金額為三十萬元，並由甲○○於八十五年十月十五日持以
    向臺中市第三信用合作社提示付款，嗣因乙○○業已掛失止付而退票，並循線查
    悉上情。
二、案經苗票縣警察局通霄分局報告臺灣新竹地方法院檢察署呈請臺灣高等法院檢察
    署檢察長核轉臺灣臺中地方法院檢察署檢察官偵查起訴。
    理  由
一、訊據被告鄭宇庭矢口否認有為右揭犯行，辯稱：前開支票係其前夫甲○○所偽造
    並提示付款，與伊無關云云。惟查，前開支票係乙○○於八十五年三月二十七日
    早上十時四十五分許，在臺中市○○路所遺失乙情，有遺失票據申報書乙紙附卷
    可稽，該支票係證人甲○○填寫發票日、金額，並於八十五年十月十五日持以向
    臺中市第三信用合作社提示付款乙情，業據證人甲○○於本院審理時證述屬實，
    並有前開支票及退票理由單影本及掛失止付票據提示人資料查報表乙紙在卷足憑
    ，堪信為真實，被告鄭宇庭雖辯稱該支票係其前夫即證人甲○○所偽造云云。惟
    查，被告初於苗栗縣警察局通霄分局八十五年十一月九日訊問時供稱該支票係一
    位林先生於八十五年十月十四日在臺中市交付伊之會款支票；次於同局八十五年
    十一月十七日改稱係丁○○於八十五年十月十四日在臺中市○○路、松竹路口交
    付伊之會款支票；復於八十六年一月二十五日具狀向臺灣臺中地方法院檢察署告
    訴林豐龍涉嫌詐欺，並向本院對乙○○提起給付票款之民事訴訟，有告訴狀及起
    訴狀影本存卷足參，再於臺灣臺中地方法院檢察署檢察官偵訊時供稱係林豐龍於
    臺中市○○路與文心路口加油站所交付伊之會款支票；末於本院審理時改稱係其
    前夫甲○○所偽造，伊當時並不知情，前開供詞係甲○○教伊說的，對林豐龍提
    起詐欺告訴及對乙○○提起民事訴訟亦是甲○○唆使云云，前後供詞迥異，已難
    採信，參以丁○○並不認識被告及證人甲○○乙情，業據證人丁○○於本院審理
    時結證明確，復為被告所不否認，亦足認定被告於苗栗縣警察局通霄分局之供詞
    不足採信，且前開支票係被告交予不知情之甲○○依被告所述而填寫發票日及金
    額乙情，復據證人甲○○於本院審理時證述綦詳，且證人甲○○經本院函請法務
    部調查局為測謊鑑定結果，甲○○對丙○○（即鄭宇庭）曾交付其支票，經測試
    無情緒波動，應未說謊，有該局八十八年十一月二日（八八）陸（三）0000
    0000號鑑定通知書附卷可考，益徵證人甲○○之證詞應堪採信，此外，並有
    偽造之票號ＣＡ0000000號、發票人乙○○、發票日八十五年十月十五日
    、金額三十萬元、付款人臺中市第三信用合作社支票及退票理由單在卷可按，本
    案事證明確，被告犯行洵堪認定。
二、核被告鄭宇庭所為，係犯刑法第二百零一條第一項之偽造有價證券罪，其偽造有
    價證券後進而行使，行使之低度行為應為偽造之高度行為所吸收，不另論罪。行
    使偽造有價證券於票載金額之範圍內，本身即含有詐欺性質，不另論以詐欺取財
    罪，均附此說明。被告利用不知情之前夫鄭富斌為前開犯行，係間接正犯，爰審
    酌被告品行、犯罪動機、目的、手段、發票人乙○○業已掛失止付票據，損失尚
    輕及被告犯後猶飾詞狡辯，並無悔意等一切情狀，量處如主文所示之刑，以示懲
    儆，票號ＣＡ0000000號、發票人乙○○、發票日八十五年十月十五日、
    金額三十萬元、付款人臺中市第三信用合作社支票一紙係偽造之有價證券，雖未
    扣案，然無積極證據證明業已滅失，爰依刑法第二百零五條規定宣告沒收。
三、被告鄭宇庭於八十五年三月二十七日，在臺中市○○路，拾得乙○○所遺失之票
    號ＣＡ0000000號、付款人臺中市第三信用合作社、發票人乙○○、發票
    日、金額均空白之支票乙紙，竟意圖為自己不法之所有，將之侵占入己，固另涉
    有刑法第三百三十七條之侵占遺失物罪嫌，惟按刑法第三百三十七條侵占遺失物
    罪，其法定刑為五百元以下罰金，依同法第八十條第一項第五款規定，其追訴權
    時效期間為一年，經查被告前開罪行之犯罪時間係八十五年三月二十七日，而該
    部分罪行繫屬於檢方偵查之時間為八十五年十一月九日，嗣因被告逃匿，經檢察
    官於八十六年九月十五日發佈通緝，於八十六年九月十七日通緝到案，次於八十
    七年四月十六日向本院提起公訴，復因被告逃匿，經本院再於八十七年五月八日
    發佈通緝，於八十八年四月二十七日通緝到案，顯已逾一年之追訴權時效，本應
    諭知免訴之判決，惟因該部分與前開偽造有價證券罪部分有牽連犯裁判上一罪關
    係，爰不另為免訴之諭知，末此說明。
據上論斷，應依刑事訴訟法第二百九十九條第一項前段，刑法第二百零一條第一項、
第二百零五條，罰金罰鍰提高標準條例第一條前段，判決如主文。
中      華      民      國      八十九      年    二    月    二十九    日
                                    法  官  陳  得  利
右正本證明與原本無異。
如不服本判決，應於判決送達後十日內，向本院提出上訴狀。
                                    書記官
中      華      民      國      八十九      年    二    月     二十九   日
附錄本案論罪科刑法條全文：
刑法第二百零一條第一項
意圖供行使之用，而偽造、變造公債票，公司股票或其他有價證券者，處三年以上十
年以下有期徒刑，得併三千元以下罰金。


司法院資訊處製作；財團法人民間司法改革基金會備份。
